【裁判字號】    92,交上易,196
【裁判日期】    921030
【裁判案由】    過失傷害
【裁判全文】
臺灣高等法院高雄分院刑事判決               九十二年度交上易字第一九六號
    上  訴  人
    即  被  告  黃甲授
    選任辯護人  陳萬呈律師
右上訴人因過失傷害案件，不服臺灣高雄地方法院九十二年度交易字第九八號中華
民國九十二年七月二十三日第一審判決（起訴案號：臺灣高雄地方法院檢察署九十
二年度偵字第七三八號），提起上訴，本院判決如左：
    主  文
上訴駁回。
    事  實
一、黃甲授考領有普通小型車駕駛執照，於民國（下同）九十一年五月二十三日十五
    時十分許，駕駛車牌號碼Ｈ八－八七五一號自用小客車，沿高雄市○○路由南往
    北方向行駛，嗣行經中華路與九如路之交岔路口，欲自中華路快車道右轉彎進入
    九如路時，原應注意汽車行經交岔路口右轉應讓右側慢車道直行之各型車輛先行
    ，且依黃甲授之智識、能力，並無不能注意之情事，竟疏未注意讓右側慢車道直
    行之車輛先行，貿然於上開交岔路口右轉彎行駛，適乙○○騎乘車牌號碼ＱＥ五
    －六○六號輕型機車，沿中華路同方向行駛於慢車道直行通過上開交岔路口時，
    見狀而緊急煞車，致車身不穩，而人車倒地，乙○○因而受有全身多處擦傷等傷
    害。
二、案經乙○○訴請臺灣高雄地方法院檢察署檢察官偵查起訴。
    理  由
一、訊據上訴人即被告黃甲授（下稱）固坦承有於右揭時、地駕駛上開自用小客車沿
    中華路欲右轉九如路時，見告訴人乙○○於該路段之慢車道上摔倒之事實，惟矢
    口否認有右揭過失傷害之犯行，辯稱：被告駕車行駛至該路口時，先看過右方無
    車後，始緩慢右轉，被告之小客車還在中華路之快車道上，係告訴人自後急駛而
    至，緊急煞車自行摔倒，被告並未撞到告訴人；且告訴人於警方到現場處理時，
    已表示和解放棄告訴權，檢察官之起訴，於法不合，法院亦應諭知不受理之判決
    云云。經查：
（一）被告雖以其已給予告訴人新台幣（下同）二千元，作為紅包、壓驚，雙方均又
      向警員表示同意和解，警方不需畫肇事現場圖，告訴人當場受領被告給付之和
      解款二千元，在「測繪道路交通事故現場草圖」簽名表示「不需警方畫圖，當
      場和解（二千元）」，有現場草圖上面之記事及雙方之簽名可稽，顯然雙方合
      意由被告支付二千元予告訴人，了結有關該車禍之全部糾紛，互不得告訴，則
      告訴人已放棄刑事告訴，過失傷害係告訴乃論之罪，檢察官忽略測繪道路交通
      事故現場草圖上面之記事及告訴人之簽名，起訴被告，原審法院亦未論及此，
      未諭知不受理之判決，亦有未合云云。惟查，告訴人固不否認有收取被告交付
      之二千元及在上開草圖上簽名之事實，但否認有和解不告之意，陳稱：該二千
      元係被告先給告訴人就醫之醫藥費，告訴人亦不知警察為何沒製作現場圖等語
      ，而證人即到現場處理之警員陳鴻毅於原審證稱：「我知道被告有給二千元，
      給被害人二千元說要壓驚，原則上我們處理類似情形，只要當場有給現金，我
      們都會寫當場和解的字。但後續的事情應該由當事人自己處理。我們不處理民
      事賠償的事情」等語（見原審卷第二十一頁），另一到場處理之警員吳勝中於
      原審證稱：「（當初為何該件車禍，沒有現場圖？）因為當時現場已經移動，
      ˙˙˙不確定是車禍所以沒畫現場圖」（見原審卷第二十九頁），被告於原審
      供稱：「（當時為何不要警察畫現場圖？且讓被害人簽收二千元？）我猜警察
      認為這是小事談一談就好，˙˙˙我不知道為何沒畫現場圖。警察有表示要我
      們和解算了，不用畫圖」（見原審卷第十八頁）。足見並非雙方有和解之意始
      未製作現場圖，該草圖上「和解」二字係到現場處理之警員依慣例而寫上，並
      未詢問雙方當事人之真意，而告訴人就此始終堅稱其並無不告之意，被告認告
      訴人已放棄告訴權，已有誤會；況告訴權人除有刑法第二百四十五條第二項所
      載情形不得告訴外，曾否捨棄其告訴權，與其告訴合法與否不生影響（最高法
      院二十六年上字第一九○六號判例、七十台上字第六三○七號判決參考）。基
      於上述，被告認告訴人已捨棄告訴權，似有誤會，合先敘明。
（二）告訴人指稱：「我騎機車沿中華路由南往北走到九如路口，他（被告）也沿中
      華路由南往北向此行駛，要右轉九如路時，從後面追撞我機車車尾」等語，被
      告於原審調查時供稱：「我看到綠燈從中華路要轉九如路，我有看前方、右方
      慢慢右轉，結果我還在中華路上正要開始轉彎時，還沒完全轉過去，就聽到一
      部機車引擎聲音，從我車子右後方很快騎過來，又聽到一個女子聲音啊啊阿，
      我就停下車來」，又依被告於偵查中供稱：「當甲下午二點多，我由中華路往
      北走，我右轉九如路，我聽到右後面機車聲音很大，我慢慢要轉時，聽見他呀
      呀呀，他自己緊急煞車摔倒在地，我就馬上停下來，下車查看有無發生擦撞，
      我車子並無任何擦撞痕跡」等語，足見被告當時確實駕駛上開自小客車沿中華
      路欲向右轉向九如路上行駛，並已開始為右轉彎之行為，然尚未完成轉彎之動
      作，告訴人同向前行突見被告之自小客車向右轉彎至九如路上行駛，致緊急煞
      車而車身不穩，因而人車倒地。
（三）至於告訴人雖指稱：係遭被告之右轉車自左側撞擊而倒地受傷。惟被告辯稱：
      伊沒有撞到告訴人等語，核與證人即當時到場處理之警員陳鴻毅到庭證稱：「
      我們到現場時，我的同事有詢問過被告，也看過被告的車，發現沒有碰撞痕跡
      ，也看過機車，發現機車右側有擦地痕沒有破損。機車左側沒有很明顯的痕跡
      。地上也沒看到刮地痕。我們拍照時只有拍到機車右側前方」、「（問：有無
      向被害人表示機車左側沒有受損痕跡？）‧‧‧因被告在現場一直說沒有撞到
      被害人，我們一直要找看看有無刮地痕或撞擊痕跡。我們只向被害人說機車右
      側有受損，但沒有特別強調左側沒受損。我們看被告的車子沒有撞擊痕跡，我
      們也有請被害人過去看。她當場也沒有表示意見」等語，及證人即警員吳勝中
      於原審到庭證稱：「我們到現場後，機車已經遷移至道路旁，我們先查看汽車
      再查看機車，當時告訴人在現場沒有說車禍如何發生，也沒有說她是被撞到的
      。我們查看機車只看到機車右側擋風板有刮地痕跡，機車左側看不出有擦撞的
      痕跡。為了確認肇事原因，肇事汽車我們前前後後看了二、三遍，告訴人也有
      陪同我們查看，但也看不出有擦撞跡象」等語，大致相符，是告訴人之機車及
      被告之自小客車上既均乏撞擊後所留下之擦痕，已難據此推論被告之自小客車
      有撞擊至告訴人機車左側之事實。此外，復查無其他積極證據足資證明被告有
      駕車撞擊至告訴人機車之犯行，故尚不得僅以告訴人之片面指訴，逕認被告有
      自左側擦撞告訴人機車之事實。
（四）按汽車行駛至交岔路口，轉彎車應讓直行車先行，道路交通安全規則第一百零
      二條第一項第六款定有明文；又汽車行經交岔路口右轉，應讓右側慢車道直行
      之各型車輛先行，亦經交通部以六十三年十二月十一日交路（六三）字第一一
      二四五號函釋綦詳，亦為一般駕駛人所應注意並確實遵守之事項，被告既考領
      有普通小型車之駕駛執照，理應知之甚詳，且依被告之智識能力，並無不能注
      意之情事，被告駕車行駛至交岔路口竟疏未注意及此，未讓右側告訴人之直行
      車先行，貿然於前開交岔路口右轉，致告訴人因緊急煞車而車身不穩，跌落於
      地受傷，則被告顯有應注意能注意而不注意之過失情形。告訴人因而受有全身
      多處擦傷之事實，有高雄醫學大學附設中和紀念醫院九十一年九月二日出具之
      診字第七一八五號診斷證明書一紙存卷足憑，足認被告上開過失行為與告訴人
      之受傷間，具有相當之因果關係。
（五）至公訴人以被告駕駛上開自小客車，行經中華路與九如路口之快車道，乃劃分
      有直行車道及右轉專用道，交通號誌則設有右轉專用號誌，亦即綠燈時禁止左
      轉，須右轉專用燈亮時，始可右轉，因而認被告有轉彎未遵守燈光號誌之過失
      等語。惟按行車管制號誌各燈號顯示之意義如左：「一、圓形綠燈：(一)在無其
      他標誌、標線禁止或指示下，圓形綠燈表示准許車輛直行或左、右轉」，道路
      交通標誌標線號誌設置規則第二百零六條第一款定有明文；另「中華二路由南
      向北方向，靠近九如路設有五條快車道及一條慢車道；此方向號誌燈為綠燈亮
      時為全綠之號誌，另紅燈亮時，設有綠燈右轉箭頭之號誌，均可右轉彎」等情
      ，有高雄市政府警察局交通警察大隊九十二年六月十九日之高市警交五字第○
      九二○○九一一九號函附卷足參。查被告與告訴人於案發時，同向行駛於中華
      路與九如路交岔口由南往北方向車道之燈光號誌顯示為圓形綠燈等情，業據告
      訴人指訴綦詳，復為被告所自承，應堪信為真實，揆諸上開規定及說明，被告
      駕駛自小客車於中華路上遇燈光號誌顯示為圓形綠燈時，自可向右轉向九如路
      上行駛，並無須等待右轉箭頭綠燈號誌亮起，是公訴人認被告有轉彎未遵守燈
      光號誌之過失等語，尚屬誤會，附此敘明。
（六）綜上所述，被告所辯係卸責之詞，不足採信，本件事證明確，被告犯行堪以認
      定。
二、核被告所為，係犯刑法第二百八十四條第一項前段之過失傷害罪。
三、原審以被告罪證明確，適用刑法第二百八十四條第一項前段、第四十二條第二項
    前段，罰金罰鍰提高標準條例第一條前段、第二條規定，審酌被告轉彎車未讓直
    行車先行之過失程度，致告訴人受有全身多處擦傷之傷害程度，及被告並無任何
    前科紀錄，並於事發時，當場給付告訴人二千元，嗣因雙方對和解金額未有共識
    ，致無法達成民事和解等一切情狀，量處罰金四千元，並諭知易服勞役之折算標
    準。原判決認事用法核無違誤，量刑亦稱妥適，被告上訴意旨或否認有過失責任
    ，或以告訴人已放棄告訴權，應諭知不受理判決云云，而指摘原判決不當，為無
    理由，應予駁回。
據上論結，應依刑事訴訟法第三百六十八條，判決如主文。
本案經檢察官王登榮到庭執行職務。
中      華      民      國    九十二    年      十      月     三十     日
                              臺灣高等法院高雄分院刑事第一庭
                                  審判長法官  曾永宗
                                        法官  郭玫利
                                        法官  邱永貴
右正本證明與原本無異。
不得上訴。
                                  法院書記官  梁雅華
中    華    民    國      九十二      年      十      月    三十    日
附錄：本判決論罪科刑法條：
刑法第二百八十四條第一項：
因過失傷害人者，處六月以下有期徒刑、拘役或五百元以下罰金，致重傷者，處一年
以下有期徒刑、拘役或五百元以下罰金。


司法院資訊處製作；財團法人民間司法改革基金會備份。
